【裁判字號】    90,易,306
【裁判日期】    900727
【裁判案由】    違反毒品危害防制條例
【裁判全文】
臺灣雲林地方法院刑事判決                            九十年度易字第三六號
    公  訴  人  臺灣雲林地方法院檢察署檢察官
    被      告  甲○○
右列被告違反毒品危害防制條例案件，經檢察官提起公訴（八十九年度偵字第二○一
九號），本院判決如左：
    主  文
甲○○施用第二級毒品，處有期徒刑肆月，如易科罰金，以參佰元折算壹日。
    事  實
一、甲○○前因施用毒品案件，經本院以八十七年度毒聲字第九○號裁定送觀察、勒
    戒後，認有繼續施用毒品之傾向，經本院以八十七年度毒聲字第六四○號裁定令
    入戒治處所施以強制戒治一年，嗣其強制戒治期間屆滿，經台灣雲林地方法院檢
    察署檢察官於民國八十八年九月六日以八十八年度戒偵字第五號為不起訴處分確
    定；猶不知悔改，又於八十九年八月十六日或其前四日內某時，在不詳地點，施
    用第二級毒品安非他命（下稱安非他命）一次，嗣經警於八十九年八月十六日上
    午十一時四十五分許對甲○○採尿送驗始查獲上情。
二、案經雲林縣警察局西螺分局報告台灣雲林地方法院檢察署檢察官偵查起訴。
    理  由
一、訊據被告甲○○矢口否認有何於右揭時地施用安非他命之犯行，辯稱：我沒有施
    用安非他命，可能是我在驗尿前曾食用減肥藥，尿液始呈安非他命陽性反應云云
    。經查：雲林縣警察局西螺分局警員於八十九年八月十六日上午十一時四十五分
    許對被告所採集之尿液，經初驗及複驗結果確含有安非他命之反應，有長昕生活
    事業股份有限公司新東分公司濫用藥物尿液檢驗報告一紙在卷可稽。且按安非他
    命經口服投與後約百分之七十於二十四小時內自尿中排出，約百分之九十於九十
    六小時內自尿中排出，雖然僅憑尿液中呈安非他命陽性反應，並無法確實推算吸
    食時間距採集時間之長短，惟最長可能不會超過四日，且「目前常用的尿液安非
    他命或嗎啡篩檢方式包括酵素免疫分析法、薄層色層分析法」、「在文獻報告中
    ，確實有藥品或食物因交叉反應，可在尿液測試中產生偽陽性之安非他命或嗎啡
    反應」、「但利用精密的儀器分析，將可排除偽陽性之可能，而得到正確的答案
    ，因此篩檢結果必須進一步確認。在目前最常採用之確認方法為氣相層析質譜儀
    ，此乃因在良好的操作條件下，以氣相層析質譜儀作藥物及其代謝產物之定性及
    定量分析，幾乎不會有偽陽性反應產生。因此，尿液測試時是否產生偽陽性反應
    ，除須考慮其他物質產生之偽陽性外，測試方式及儀器設備亦應列入考量」，此
    有榮民總醫院（八三）北總內字第○三○五九號函及行政院衛生署藥物食品檢驗
    局八十一年二月八日藥檢壹字第一一五六號函附卷可按。據此推斷，被告確曾於
    八十九年八月十六日或其前四日內某時施用安非他命一次。又參以被告甲○○先
    於警訊時辯稱伊於驗尿當時有服用「咳肯寧」之感冒藥，嗣於偵查及本院審理中
    又改稱係服用減肥藥，先後辯稱顯有齟齬，是否真實，已屬可疑，且衡諸常情，
    為避免損壞人體健康，一般服用減肥藥物前均應注意其有無合法來源及其有效成
    分，是被告於本院供稱其所服用之減肥藥係從美容院買的，並無廠牌云云，核與
    常情有違，洵難採信，是被告聲請本院鑑定其服用之減肥藥有無甲基安非他命之
    成分，應無必要，附此敘明。被告於八十七年間，因施用毒品案件，經本院以八
    十七年度毒聲字第九○號裁定送觀察、勒戒後，認有繼續施用毒品之傾向，經本
    院以八十七年度毒聲字第六四○號裁定令入戒治處所施以強制戒治一年，嗣其強
    制戒治期間屆滿，經台灣雲林地方法院檢察署檢察官於民國八十八年九月六日以
    八十八年度戒偵字第五號為不起訴處分確定，有上開不起訴處分書及臺灣雲林地
    方法院檢察署刑案資料查註紀錄表在卷可參。本件事證明確，被告二犯施用第二
    級毒品之犯行洵堪認定。
二、查安非他命係毒品危害防制條例第二條第二項第二款所規定之第二級毒品，不得
    非法持有、施用。核被告所為，係犯毒品危害防制條例第十條第二項之罪。被告
    持有毒品進而施用，其持有之低度行為為施用之高度行為所吸收，不另論罪。爰
    審酌被告前已有施用毒品行為，既經觀察勒戒、強制戒治及不起訴處分後，仍不
    知悔改，猶施用第二級毒品不輟，無視於毒品對其自身健康之戕害及國家對於杜
    絕毒品犯罪之禁令，惡性非輕及其犯罪之目的、手段、所生危害及施用第二級毒
    品之次數、犯罪後之態度，以及本之施用毒品者均有相當程度之成癮性及心理依
    賴性，其犯罪心態與一般刑事犯罪之本質並不相同等一切情狀，量處如主文所示
    之刑。末按刑法第四十一條：「犯最重本刑為三年以下有期徒刑以下之刑之罪，
    而受六月以下有期徒刑或拘役之宣告，因身體、教育、職業或家庭之關係，執行
    顯有困難者，得以一元以上三元以下折算一日，易科罰金」，已於九十年一月十
    日經總統公布修正為第四十一條第一項：「犯最重本刑為五年以下有期徒刑以下
    之刑之罪，而受六個月以下有期徒刑或拘役之宣告，因身體、教育、職業、家庭
    之關係或其他正當事由，執行顯有困難者，得以一元以上三元以下折算一日，易
    科罰金」，同年月十二日生效。本件被告犯罪日期在前述法律修正前，犯罪後法
    律已有變更，然比較新舊法，本件均得易科罰金，依刑法第二條第一項前段之規
    定，應適用裁判時之新法即修正後之刑法第四十一條第一項規定，諭知易科罰金
    之折算標準，以資懲儆，併此敘明。
據上論斷，應依刑事訴訟法第二百九十九條第一項前段，毒品危害防制條例第十條第
二項，刑法第十一條前段、第二條第一項前段、第四十一條第一項前段，罰金罰鍰提
高標準條例第二條，判決如主文。
本案經檢察官黃裕峰到庭執行職務。
中      華      民      國      九十      年      七    月    二十七    日
                                        臺灣雲林地方法院刑事第二庭
                                            法  官  趙  思  芸
右正本證明與原本無異。
如不服本判決，應於判決送達後十日內向本院提出上訴狀( 應附繕本 )。
                                            書記官  王  淑  美
中      華      民      國      九十      年      七    月    二十七    日
毒品危害防制條例第十條
施用第一級毒品者，處六月以上五年以下有期徒刑。
施用第二級毒品者，處三年以下有期徒刑。


司法院資訊處製作；財團法人民間司法改革基金會備份。
